臺灣高等法院臺中分院刑事判決　　　　96年度上訴字第2013號
上　訴　人　臺灣臺中地方法院檢察署檢察官
上　訴　人
即　被　告　甲○○
選任辯護人　葉涵德律師
上列上訴人等因被告偽造有價證券案件，不服臺灣臺中地方法院
96年度訴字第1273號，中華民國96年6月14日第一審判決（起訴
案號：臺灣臺中地方法院檢察署95年度偵字第20760號），提起
上訴，本院判決如下：
    主  文
原判決撤銷。
甲○○意圖供行使之用，而變造有價證券，累犯，處有期徒刑
年柒月。如附表二所示變造之支票貳張及偽造「丁○○」之印章
壹顆，均沒收。
    事  實
一、甲○○於民國（下同）88年間因違反槍砲彈藥刀械管制條例
    案件，經本院判處有期徒刑一年四月確定，90年9月16日縮
    刑期滿執行完畢。緣丁○○於84年間，因生意往來，簽發如
    附表一所示支票九張向丙○○借款，其後丁○○去向不明，
    丙○○即留存該九紙支票將近十年，迨94年5月間，丙○○
    整理房間發現上開支票，為欲丁○○給付票款，乃於94年5
    月20日，前往其所認識由甲○○經營設於臺中市北屯區○○○路116號之「三元資產管理有限公司」（以下簡稱三元公
    司）委請代為索討票款，丙○○將如附表一所示支票九張交
    予甲○○，並向甲○○詢問該九張支票之發票日迄今已近十
    年，可否索回票款，甲○○稱可代為想辦法並即接受委任，
    惟甲○○明知該九張支票均已逾票據追索時效，又不明丁○○之所在，為圖尋得丁○○之住處，以催收債務，竟意圖供
    行使之用，基於變造支票之有價證券並持以行使之犯意，先
    於94年6月11日，委由不知情之三元公司員工彭文彬至不詳
    刻印店參照支票上所蓋發票人丁○○之印文偽造「丁○○」
    之印章一顆，經彭文彬於94年6月14日，在三元公司將偽造
    「丁○○」之印章一顆交予甲○○，甲○○隨即於同日中午
    2時許，在三元公司內，未經發票人丁○○之同意，接續將
    如附表一編號一所示支票發票日「84年12月8日」，變造為
    「85年12月8日」，及將如附表一編號二所示支票發票日「
    85年2月8日」，變造為「94年2月8日」（即如附表二所示）
    ，再持偽造「丁○○」之印章將之蓋在上開變造發票日塗改
    處各一枚印文。經變造完成後，甲○○又於同日持如附表二
    編號二所示經變造之支票至合作金庫銀行提示付款，因早已
    拒絕往來致不獲兌現，但已因此取得退票理由單而得悉丁○○在銀行所留之住址，甲○○旋於94年6月17日以不知情之
    丙○○名義，撰寫民事聲請支付命令狀，連同如附表二所示
    變造之支票二張及如附表一編號三、四、六、八所示之支票
    各一張，持向臺灣臺中地方法院聲請發給支付命令，經該院
    於94年6月27 日以94年度促字第30244號核發支付命令，嗣
    於94年7月1日，甲○○收受該支付命令，並向戶政事務所申
    請丁○○戶籍謄本，得知丁○○確實之住處後，遂於94年7
    月初某日，指派三元公司員工林家賢、施富智等人至丁○○
    位於臺中市○○路○段152之5號15樓住處，向丁○○催討債
    務，丁○○始發現上情。
二、案經丁○○訴由臺灣臺中地方法院檢察署檢察官偵查起訴。
    理  由
一、上揭犯罪事實，業據被告甲○○於偵查及原審審理中坦承不
    諱，核與告訴人丁○○指訴及證人丙○○於偵查中證述之情
    節相符，並有如附表一編號三至九及如附表二所示之支票影
    本九張、94年5月20日丙○○與三元公司之委託書影本一紙
    、臺灣臺中地方法院94年度促字第30244號支付命令卷影本
    一宗附卷可憑；且如附表二所示之支票二張經函請內政部警
    政署刑事警察局鑑定結果，認該二張支票上發票人簽章處之
    印文，分別與同張支票上之日期更正處印文不相符，有該局
    95年8月4日刑鑑字第0950094911號鑑定書附卷可稽（他字卷
    第64至66頁）。被告於本院雖辯稱該兩張支票之發票日塗改
    非其所為，係被告收下丙○○所交之支票後，交給公司員工
    乙○○處理，係乙○○將發票日塗改，偵查中被告經檢察官
    誘導詢問，始改口為被告所塗改，並請求檢察官聲請簡易處
    刑，當時有證人丁○○在場，可以作證云云，惟查被告所指
    員工乙○○，業於96年7月15日病亡，有乙○○胞姐林美娟
    提出之死亡證明書一份在卷為憑（本院卷第44頁），參以被
    告在原審偵審時均未曾提及有將支票交付乙○○及塗改日期
    之事，卻於本院稱係已死亡之乙○○所為，已見其推諉塞責
    之心態，況經檢察官徵得審判長同意詢問被告：「（你公司
    有幾個員工？）目前只有一個，不過案發當時有三個。（這
    三個分別是做什麼？）都是做催收、徵信、薪水沒有固定，
    在一萬五千元以上，二萬五千元以下，按照業績。（乙○○
    也是催收徵信？是上述三個員工之一？）是的。（你的員工
    可以在不經過你的同意或指示下隨便改票據嗎？例如票據金
    額日期等發票人等記載？）不可以」等語（本院卷第67頁反
    面），亦足徵未經被告同意或指示，員工絕無隨意更改客戶
    票據日期之可能，被告指係乙○○所為，無非卸責之詞，不
    足採信。又本院勘驗96年1月22日被告在偵查庭應訊之錄音
    光碟二片，第一片光碟勘驗內容與筆錄記載相符，第二片光
    碟出現損壞無法播放情形（本院卷第56頁），經辯護人詰問
    當日亦同庭全程在場之證人丁○○：「（96年1月22日下午3
    點，在本案臺中地檢署檢察官偵查時你有無到場？）有的。
    （你是否全程在場？）是的。（在檢察官問林政崇的時候你
    是否聽得很清楚？）是的。（檢察官先問支票是否林政崇本
    人塗改的，林政崇怎麼回答？）事先林政崇沒有承認他塗改
    ，之後他才承認。（既然沒有先承認，後來才承認你當時看
    到情形如何？）檢察官說要敢作敢當，如果有做的話，就承
    認，我們會從輕量刑。（檢察官除了剛才你講的話，還有無
    講其他的話？）檢察官還要林政崇向我道歉，如果他向我道
    歉，我還要不要原諒他，他有向我道歉」等語（本院卷第68
    頁），依丁○○上開證詞顯示，檢察官只是要被告敢作敢當
    ，勇於認錯的話，會請求法院從輕量刑而已，並無被告所謂
    之可以判罰金或緩刑等誘導詢問情形，是被告上開所辯均非
    可採，其罪證明確，犯行洵堪認定。
二、按刑法上所謂變造，係指不變更原有之本質，而僅就其內容
    ，非法加以變更者而言（最高法院31年度上字第2673號判例
    可資參照）。本件被告未經告訴人即發票人丁○○之同意，
    擅自將如附表一編號一、二所示支票之發票日更改為如附表
    二所示，並將偽刻丁○○之印章蓋在上開變造發票日塗改處
    各一枚印文，復持以行使，是核被告所為，係犯刑法第201
    條第1項之意圖供行使之用而變造有價證券罪。被告偽造印
    章、印文之行為，係變造有價證券之部分行為，不另論罪。
    被告變造有價證券後持以行使，其行使之低度行為應為變造
    之高度行為所吸收，亦不另論罪。被告利用不知情之三元公
    司員工彭文彬至不詳刻印店偽造「丁○○」之印章一顆，為
    間接正犯。又被告係於94年6月14日中午2時許，在三元公司
    內，未經發票人丁○○之同意，將如附表一編號一所示支票
    發票日「84年12月8日」，變造為「85年12月8日」，及將如
    附表一編號二所示支票發票日「85年2月8日」，變造為「94
    年2月8日」，再持偽造「丁○○」之印章將之蓋在上開變造
    發票日塗改處各一枚印文等情，已如上述，顯見被告變造如
    附表二所示之支票二張之行為係同一時間接續為之，為接續
    犯，屬實質上一罪，公訴意旨認被告先後變造如附表二所示
    之支票二張應論以連續犯，容有誤會，併此敘明。查被告於
    88年間因違反槍砲彈藥刀械管制條例案件，經本院判處有期
    徒刑一年四月確定，90年9月16日縮刑期滿執行完畢，有臺
    灣高等法院被告前案紀錄表附卷可考，其於五年以內故意再
    犯本件有期徒刑以上之罪，不論依修正前之刑法第47條，或
    修正後第47條第1項之規定，均構成累犯，對被告而言並無
    有利或不利之情形，自不生新舊法比較之問題，應逕依修正
    後之刑法第47條第1項規定論以累犯，並加重其刑。原審固
    予被告論科，惟查被告經營討債公司，為圖尋得告訴人之住
    處，以催討票款，而為本件變造支票之犯行，雖事後已與告
    訴人和解並道歉，然其所為在客觀上並無足引起一般人之同
    情，認為即予宣告法定最低刑期猶嫌過重之情形，乃原審援
    引刑法第59條減輕其刑，殊有違誤，檢察官上訴以此指摘原
    判決不當，為有理由，是被告上訴請求判決無罪云云，雖非
    可採，惟原判決既有可議，即應由本院予以撤銷改判，爰審
    酌被告受丙○○委託向告訴人丁○○催討債務，竟變造告訴
    人所簽發之支票並持以行使，其犯罪之動機、目的、手段、
    所生危害等一切情狀，量處如主文第二項所示之刑，以示懲
    儆。被告行為後，中華民國九十六年罪犯減刑條例業於96年
    7月16日施行，本件犯罪時間雖在96年4月24日以前，惟被告
    所犯刑法第201條第1項之意圖供行使之用而變造有價證券罪
    ，所受宣告刑在一年六月以上，屬該條例第3條第1項第15款
    所定不得減刑情形，不予減刑，附此指明。又如附表二所示
    變造之支票二張及偽造「丁○○」之印章一顆，雖未扣案，
    惟尚乏證據證明業已滅失，應分別依刑法第205條、第219條
    規定，予以宣告沒收。又刑法第201條第1項之意圖供行使之
    用而變造有價證券罪，其法定罰金刑原為三千元以下罰金，
    並適用修正施行前刑法第33條第5款「主刑之種類如左：五
    、罰金：一元以上」及罰金罰鍰提高標準條例第1條前段之
    規定，即該罪所得科處之法定罰金刑最高為銀元三萬元（即
    新台幣九萬元），最低為銀元十元（即新台幣三十元）。而
    依刑法施行法所增訂第1條之1「中華民國九十四年一月七日
    刑法修正施行後，刑法分則編所定罰金之貨幣單位為新台幣
    。九十四年一月七日刑法修正時，刑法分則編未修正之條文
    定有罰金者，自九十四年一月七日刑法修正施行後，就其所
    定數額提高為三十倍。但七十二年六月二十六日至九十四年
    一月七日新增或修正之條文，就其所定數額提高為三倍」，
    及修正施行後刑法第33條第5款「主刑之種類如下：五、罰
    金：新台幣一千元以上，以百元計算之」之規定，該罪所得
    科處之法定罰金刑最高為新台幣九萬元，最低為新台幣一千
    元，比較修正前後有關法定罰金刑之規定，應以被告行為時
    即修正前有關法定罰金刑之規定較有利於被告，併予敘明。
三、據上論斷，應依刑事訴訟法第369條第1項前段、第364條、
    第299條第1項前段，刑法第2條第1項前段、第201條第1項、
    第47條第1項、第205條、第219條，修正前罰金罰鍰提高標
    準條例第1條前段，判決如主文。
本案經檢察官戊○○到庭執行職務
中　　華　　民　　國　　96　　年　　10　　月　　30　　日
            刑事第四庭  審判長法  官  洪  耀  宗
                              法  官  劉  登  俊
                              法  官  陳  欣  安
上列正本證明與原本無異。
如不服本判決應於收受送達後十日內向本院提出上訴書狀，其未
敘述上訴之理由者並得於提起上訴後十日內向本院補提理由書（
均須按他造當事人之人數附繕本）。
                              書記官  阮  正  枝
中　　華　　民　　國　　96　　年　　10　　月　　30　　日
附表一：
┌──┬─────┬──────┬───┬─────┬───┬────┐
│編號│支票號碼  │發票日      │面額  │付款人    │發票人│帳  號  │
│    │          │民國        │新台幣│          │      │        │
├──┼─────┼──────┼───┼─────┼───┼────┤
│一  │EU0000000 │84年12月8日 │15萬元│彰化商業銀│丁○○│07165-8 │
│    │          │            │      │行清水分行│      │        │
├──┼─────┼──────┼───┼─────┼───┼────┤
│二  │EU0000000 │85年2月8日  │10萬元│同上      │同上  │同上    │
├──┼─────┼──────┼───┼─────┼───┼────┤
│三  │EU0000000 │85年3月28日 │30萬元│同上      │同上  │同上    │
├──┼─────┼──────┼───┼─────┼───┼────┤
│四  │EU0000000 │85年2月10日 │60萬元│同上      │同上  │同上    │
├──┼─────┼──────┼───┼─────┼───┼────┤
│五  │EU0000000 │85年2月11日 │10萬元│同上      │同上  │同上    │
├──┼─────┼──────┼───┼─────┼───┼────┤
│六  │EU0000000 │85年2月8日  │10萬元│同上      │同上  │同上    │
├──┼─────┼──────┼───┼─────┼───┼────┤
│七  │EU0000000 │85年2月7日  │10萬元│同上      │同上  │同上    │
├──┼─────┼──────┼───┼─────┼───┼────┤
│八  │EU0000000 │85年2月6日  │10萬元│同上      │同上  │同上    │
├──┼─────┼──────┼───┼─────┼───┼────┤
│九  │EU0000000 │85年2月7日  │20萬元│同上      │同上  │同上    │
└──┴─────┴──────┴───┴─────┴───┴────┘
附表二：
┌──┬─────┬──────┬───┬─────┬───┬────┐
│編號│支票號碼  │經變造之發票│面額  │付款人    │發票人│帳  號  │
│    │          │日（民國）  │新台幣│          │      │        │
├──┼─────┼──────┼───┼─────┼───┼────┤
│一  │EU0000000 │85年12月8日 │15萬元│彰化商業銀│丁○○│07165-8 │
│    │          │（原發票日為│      │行清水分行│      │        │
│    │          │84年12月8日 │      │          │      │        │
│    │          │）          │      │          │      │        │
├──┼─────┼──────┼───┼─────┼───┼────┤
│二  │EU0000000 │94年2月8日（│10萬元│同上      │同上  │同上    │
│    │          │原發票日為85│      │          │      │        │
│    │          │年2月8日）  │      │          │      │        │
└──┴─────┴──────┴───┴─────┴───┴────┘
附錄：
刑法第201條第1項：
意圖供行使之用，而偽造、變造公債票、公司股票或其他有價證
券者，處三年以上十年以下有期徒刑，得併科三千元以下罰金。
